臺灣桃園地方法院刑事判決　　　　　　　　　　　　九十二年度簡上字第四二二號
　　公　訴　人　臺灣桃園地方法院檢察署檢察官
　　上　訴　人
　　即　被　告　丁○○
右列上訴人即被告因傷害案件，不服本院桃園簡易庭九十二年度桃簡字第九一五號，
中華民國九十二年七月十七日第一審刑事簡易判決（檢察官聲請簡易判決處刑案號：
九十二年度偵字第六一七號），提起上訴，經本院改依通常程序審理，並為通常程序
之第一審判決，茲判決如左：
    主  文
原判決撤銷。
丁○○無罪。
    理  由
一、聲請簡易判決處刑意旨略以：被告丁○○（聲請簡易判決處刑書及原審判決均誤
    載為「廖俞均」）與告訴人丙○○為同住在位於桃園縣桃園市○○路一一一九號
    「航空ＶＩＳＡ」大樓住戶，因社區管理素有爭執，於民國九十一年五月二日（
    聲請簡易判決處刑書誤載為三日）下午三時二十九分許，在上開大樓一樓大廳處
    ，復因細故起口角，雙方發生爭執，二人竟分別基於傷害對方身體犯意，出手互
    毆，致丙○○受有前胸挫傷、左側無名指擦傷等之傷害（丁○○告訴丙○○傷害
    部分已由本院另案判決確定）。因認被告丁○○涉有刑法第二百七十七條第一項
    之傷害罪嫌。
二、按犯罪事實，應依證據認定之，無證據不得推定其犯罪事實；不能證明被告犯罪
    或其行為不罰者，應諭知無罪之判決，刑事訴訟法第一百五十四條、第三百零一
    條第一項分別定有明文。又「對於現在不法之侵害，而出於防衛自己或他人權利
    之行為，不罰」，刑法第二十三條亦定有明文。
三、查檢察官對被告聲請本案簡易判決處刑，認被告涉有右揭傷害罪嫌，無非係以：
    被告丁○○坦認有抓傷告訴人丙○○胸部，且經查案發日現場錄影帶所示：十五
    時三十三分，被告丁○○又發生爭執，舉起手揮向告訴人丙○○，三十四分三十
    九秒，告訴人丙○○打被告廖俞均之情，經調閱本院九十一年度桃簡字八九三號
    案件於九十一年十月十一日訊問、勘驗筆錄明確，被告丁○○既先出手，自非對
    已出現之現在不法侵害為出手反抗，核與正當防衛要件未合，此外，雙方互毆該
    情業經證人尹倩結證：「‧‧‧二位均有流血、二人傷勢差不多‧‧‧」等語明
    確，並有驗傷診斷書二紙、照片乙張等在卷可資佐證為其論據。訊之被告丁○○
    則堅決否認有傷害告訴人之犯行，辯稱：伊並未打丙○○，他身材魁梧、壯碩，
    出手很重主動打伊，伊在當時環境下為求自保用手防禦，過程中是有造成告訴人
    受傷，但絕無打他，且證人尹倩沒有看到全部的現瑒，他只看到前面跟後面，中
    間他離開，且她不是醫生如何知伊與告訴人的傷勢差不多，伊是防禦的時候不小
    心抓傷丙○○胸部等語。經查：
    (一)告訴人丙○○於九十一年五月二日，曾因胸部擦傷、左側無名指擦傷而前往行
      政院衛生署桃園醫院就醫，有卷附之診斷證明書一紙及照片一張可稽，固可認
      定告訴人於九十二年五月二日受有前揭之傷害，惟其於九十一年十月十四日至
      臺灣桃園地方法院檢察署申告時指稱：「丁○○在九十一年五月三日（按應為
      五月二日之誤）下午三時二十九分，在春日路一一一九號大廳，她用手打我且
      抓傷我的胸部。她惡意中傷我收紅包，把航空ＶＩＳＡ社區大廈警衛保全辭掉
      ，當時我是該社區主委‧‧‧（有無證人？）尹倩，當時是總幹事‧‧‧」云
      云（見九十一年度他字第二三八五號卷第三頁背面、第四頁），並提出診斷證
      明書一紙；後於檢察官九十一年十二月五日偵訊時則稱：「（傷害時有何人在
      場？）陳人宏、守衛、清潔人員王小姐。當時是互相拉扯。」云云（同前他字
      十九頁背面）；另於他案（即被告對丙○○提出傷害告訴案）檢察官九十一年
      五月二十一日偵訊時稱：「（在今年五月二日下午二點半至三點半，在你住處
      打丁○○？）是的，是我打的，不過是她先撕我的衣服及抓傷我的胸部」云云
      ，前後就其所受之傷是被告故意毆打及抓傷或是二人互相拉扯所造成，已有不
      符之處。而被告自檢察官偵訊至本院審理時，均堅稱：伊並未打丙○○，是他
      主動打伊的頭部，伊在當時環境下為求自保用手防禦，過程中是有造成告訴人
      受傷，但絕無打他，伊是防禦的時候不小心抓傷丙○○胸部等語。則本案所應
      探究者，乃告訴人所受前揭傷害是被告故意所造成，或因被告為排除告訴人不
      法侵害所造成（即刑法第二十三條之正當防衛）。
    (二)證人乙○○（即本件案發當時在場之「航空ＶＩＳＡ」大樓管理警衛）於本院
      九十三年二月十二日審理時具結證稱：「伊在被告與丙○○從開始吵架到互相
      圍毆都有在場，當時伊在警衛室的櫃台裡面，當天伊是值日保全，那天下午當
      時的社區主任委員叫丙○○，他有件事情好像誤會丁○○本人，剛開始發生口
      頭爭執，當時本來伊要站在伊的職務立場勸他們，但因為伊公司的主任叫伊不
      要去干涉，因為是他們社區的事情，伊就走回伊的原位，伊就在處理伊的事情
      ，他們兩個人就愈吵愈離開愈遠離伊的視線，伊就聽到丙○○一直用話在挑釁
      丁○○，後來有個住戶說不要打架，伊聽到後就站起來，伊就看到丁○○的頭
      髮被丙○○抓在手裡，丁○○就開始掙扎，就是在丁○○掙扎的時候，伊有看
      到丁○○抓傷丙○○臉部及胸部的地方，事後伊跟丁○○說『你抓傷丙○○』
      ，丁○○說他當時是在掙扎，伊主任說那是他們內部的事情，叫伊不要去干涉
      他們的事情，伊就坐回原位執行伊的工作，後來伊公司的清潔員上去勸架將他
      們兩個人拉開，拉很久才拉開，一個人被拉到外面，一個人被拉到電梯，後來
      伊就不知道，因為伊已經要下班要交接‧‧‧因為事隔很久，他抓頭髮的動作
      伊現在還是記得很清楚，丁○○在掙扎的時候抓傷他臉上的部份，伊只有聽到
      丙○○說「你還敢抓我」，丙○○就用他的拳頭打丁○○的頭部一下，其他伊
      不記得‧‧‧當時丙○○左手抓住丁○○的頭髮，丁○○的雙手要將丙○○的
      手撥開，丙○○用他的右手要將丁○○的手隔開，一邊說你還敢還手嗎，然後
      就一拳頭打丁○○的頭部‧‧‧當時他們在我們玻璃門柱子的旁邊（當庭繪製
      現場圖）‧‧‧一開始丙○○在質問丁○○為何要罷免他‧‧‧伊要站起來制
      止的時候，丁○○的頭髮已經被抓住，‧‧‧從丙○○質問丁○○到我站起來
      要制止約有五分鐘左右‧‧‧丁○○抓傷丙○○的時候，丙○○左手還抓著丁○○的頭髮。」等語，核與被告前開所辯相符，參以證人甲○○於本院九十三
      年一月八日審理時證述：當天伊原本是在地下室，伊上來拿東西的時候，伊看
      到主委在打監委，伊就過去護衛監委，結果伊被主委打到二拳，當時伊擋住兩
      個人，不要讓主委打丁○○，之後伊去地下室找主任尹倩‧‧‧當時宏威保全
      公司值日的人員是乙○○‧‧‧伊是社區清潔工，受僱於宏威保全公司‧‧‧
      主委丙○○，監委是丁○○，當時他們兩個人站的位置在大廳‧‧‧伊當時從
      電梯出來就看到男的打女的，女的好像沒有招架能力‧‧‧在大廳還有警衛乙○○等語，堪認告訴人確實曾出手抓被告之頭髮，而被告出手抓傷告訴人胸部
      及左側無名指，係因告訴人抓住被告之頭髮，被告當時係在排除告訴人之不法
      侵害行為，應認係屬正當防衛；又被告之防衛行為雖造成告訴人受有前揭傷害
      ，然當時告訴人係抓被告之頭髮，且以拳頭毆擊被告之頭部，以此情狀判斷，
      被告並未超越防衛所必要之程度，是以被告之行為，依刑法第二十三條：「對
      於現在不法之侵害，而出於防衛自己或他人權利之行為，不罰。」之規定，應
      為不罰。
    (三)檢察官聲請簡易判決處刑書雖稱：「案發日現場錄影帶所示：十五時三十三分
      ，被告丁○○又發生爭執，舉起手揮向告訴人丙○○，三十四分三十九秒，告
      訴人丙○○打被告廖俞均之情，經調閱本院九十一年度桃簡字八九三號案件於
      九十一年十月十一日訊問、勘驗筆錄明確」云云，惟本院於九十三年二月十二
      日審理時當庭勘驗案發當日之現場錄影帶結果：錄影帶畫面出現在十五點三十
      分到三十一分中間沒有看到打人的畫面，尹倩拉丁○○，另有壹個男的拉丙○○，三十三分四十五秒的時候甲○○在拉被告，三十三分四十八秒的時候甲○○拉丁○○，三十三分五十四秒的時候丁○○走向丙○○，甲○○還是拉著丁○○，五十九秒的時候甲○○往回走，走向電梯，丙○○向大門方向走去，丁○○走在丙○○的左後方，在三十四分Ｏ秒的時候看到丁○○舉起右手朝丙○○的頭部，之後兩個人都消失在畫面中，三十四分三十七秒的時候看到丙○○
      與丁○○各伸手拉對方，三十八秒的時候丙○○出拳毆打丁○○，三十九秒的
      時候丙○○又打一拳，到四十三秒的時候丁○○轉身，丙○○追丁○○，四十
      八秒的時候丁○○彎腰撿起拖鞋來穿，四十九秒的時候起身轉向丙○○方向，
      並由丙○○的前方經過，五十秒的時候丁○○離開畫面。依本院當庭勘驗所見
      ，被告在錄影帶畫面所顯示之十五時三十分至三十四分五十秒間，確實未毆打
      告訴人之胸部或手部，又如前所述，被告係出於正當防衛而抓傷告訴人，是前
      揭錄影帶尚不足為被告不利認定之依據。
    (四)再證人尹倩於檢察官九十一年十二月十九日偵訊時固曾證稱：「‧‧‧二位均
      有流血、二人傷勢差不多」等語，惟其於同日偵訊已先證稱當時伊不在場，打
      完後伊才上去等語明確（見九十一年度他字第二三八五號卷第三十九頁背面）
      ，顯見證人尹倩並非目擊證人；又證人尹倩並非醫務人員，其並未對告訴人及
      被告進行驗傷，其如何知道告訴人及被告的傷勢差不多呢？是其所為證述尚難
      採為被告傷害告訴人之證據。
    (五)至告訴人抓被告頭髮及被告抓傷告訴人之時間，聲請簡易判決處刑書雖依告訴
      人於九十一年十月十四日按鈴申告時所稱而記載為「九十一年五月三日下午三
      時二十九分許」，惟依證人乙○○於本院九十三年二月十二日審理時之證述，
      該攝影機所顯示之的時間並不準確，前揭錄影帶之時間與實際時間不符，正確
      時間是在伊快要下班的時候，一般是下午四點五十分到五點間下班，最晚是五
      點，是告訴人所指述之時間亦有錯誤，併此敘明。
    (六)此外，綜觀全案卷證資料，並無其他積極之證據，足以認定被告在告訴人抓住
      伊頭髮時抓傷告訴人外，另有其他傷害告訴人之行為。被告既係出於防衛告訴
      人對之繼續為不法侵害，而出於正當防衛為前揭抓傷告訴人之行為，應屬不罰
      ，自應對被告為無罪之諭知。原審未究明上情斟酌及此，逕予論罪科刑，於法
      尚有違誤。被告上訴意旨指摘原審判決不當，為有理由，自應由本院將原判決
      撤銷，並改判如主文。
四、按檢察官聲請以簡易判決處刑之案件，經法院認有刑事訴訟法第四百五十一條之
    一第四項但書第三款所定之應為無罪、免訴、不受理或管轄錯誤諭知之情形者，
    應適用通常程序審判之，此觀諸刑事訴訟法第四百五十二條之規定甚明。本案經
    檢察官聲請簡易判決處刑，本院桃園簡易庭為第一審判決，由上訴人上訴後，因
    有前述諭知無罪之情形，本院乃改行通常審理程序，附此敘明。
據上論斷，依刑事訴訟法第四百五十五條之一第三項、第四百五十二條、第三百六十
九條第一項前段、第三百零一條第一項，判決如主文。
本案經檢察官陳美華到庭執行職務。
中      華      民      國    九十三    年      二      月    二十六    日
                                臺灣桃園地方法院刑事第九庭
                                      審判長法  官   林明洲
                                            法  官   何燕蓉
                                            法  官   林春鈴
右正本證明與原本無異。
如不服本判決，應於判決送達後十日內向本院提出上訴狀( 應附繕本 )，上訴於
臺灣高等法院。
                                            書記官   江世亨
中        華        民        國   九十三   年   二   月    二十六    日
